【裁判字號】    98,事聲,48
【裁判日期】    980227
【裁判案由】    聲明異議
【裁判全文】
臺灣桃園地方法院民事裁定              98年度事聲字第48號
異  議  人  東洋建設企業有限公司
法定代理人  甲○○○○○○
上列異議人對於本院司法事務官於民國97年11月11日所為之97年
度執字第806 號裁定聲明異議，本院裁定如下：
    主    文
異議駁回。
    理    由
一、異議意旨略以：緣異議人向債務人陳靜宥即陳靜花承租桃園
    縣八德市○○段1086地號、1087地號土地及724 建號建物之
    不動產（門牌號碼：桃園縣八德市○○路○ 段487 之1 號2
    ），租賃期間自民國95年2 月20日起至101 年2 月19日止，
    每月租金為新臺幣（下同）8,000 元、押租保證金27萬元，
    上開事實係發生於新竹國際商業銀行股份有限公司（下稱新
    竹商銀）存在之時期。而渣打國際商業銀行股份有限公司（
    下稱渣打銀行）於96年7 月2 日併購新竹商銀，產生權利義
    務關係之轉移，而渣打銀行以及新竹商銀均未將債權讓與之
    事實合法通知異議人，按民法第297 條規定，該債權之讓與
    應對債務人不生效力。為此聲明異議，請求廢棄原裁定等語
    。
二、按不動產所有人設定抵押權後，於同一不動產上固得設定地
    上權或其他權利，但其抵押權不因此而受影響，民國（下同
    ）96年9 月28日修正施行前民法第866 條定有明文。又不動
    產所有人設定抵押權後，於同一不動產上設定地上權或其他
    權利或出租於第三人，因而價值減少，致其抵押權所擔保之
    債權不能受滿足之清償者，執行法院得依聲請或依職權除去
    後拍賣之，辦理強制執行事件應行注意事項第57項第4 目亦
    定有明文。
三、經查：
    (一)本件債權人前以本院90年度訴字第2395號民事確定判決為
      執行名義，向本院聲請對債務人陳顯增（嗣更名為陳猷然
      ）、陳靜花（嗣更名為陳靜宥）聲請強制執行；而本件執
      行債務人陳靜宥前於86年6 月10日以其所有之桃園縣八德
      市○○段1086地號、1087地號土地及724 建號建物之不動
      產（以下簡稱系爭不動產）設定本金最高限額新臺幣（下
      同）240 萬元之第1 順位抵押權（下稱系爭抵押權）予債
      權人渣打國際商業銀行股份有限公司（下稱渣打銀行)，
      權利存續期間自86年6 月6 日起至116 年6 月5 日止，有
      抵押權設定契約書、他項權利證明書、土地登記謄本及建
      物登記謄本可稽。嗣債務人陳靜宥於95年2 月20日將上開
      724 建號建物之2 樓，即桃園縣八德市○○路○ 段487 之
      1 號2 樓，出租予異議人，租期自95年2 月20日起至101
      年2 月19日止，亦有房屋租賃契約書可按，是此部分之事
      實堪以認定，合先敘明。
    (二)本院前以系爭不動產有上開租賃關係存在，拍定後不點交
      為拍賣條件，於97年5 月28日以底價288 萬元進行第1 次
      公開拍賣，結果無人應買，嗣於97年7 月9 日以底價2,30
      4,000 元進行第2 次公開拍賣，亦無人應買，亦有拍賣公
      告及不動產拍賣筆錄可稽，本院雖定97年8 月6 日以底價
      1,845,000 元進行第3 次公開拍賣，惟因債權人未將拍賣
      公告登記而停止拍賣，倘以此金額進行公開拍賣，扣除執
      行費用及土地增值稅後，已不足使系爭抵押權所擔保之債
      權受滿足之清償，且依交易常情，願於法院投標應買拍賣
      之不動產者，通常係以承買後能取得標的物之占有使用為
      目的，倘拍賣之不動產有租賃關係存在，應買人或因拍定
      後不能即時取得標的物之占有使用，或顧慮可能因該租賃
      關係存在另起紛爭，而降低其應買之意願，是渣打銀行主
      張異議人之上開租賃關係存在已影響系爭抵押權，自為可
      取。從而，本院司法事務官依渣打銀行之聲請將異議人就
      系爭建物之上開租賃權予以除去，揆諸前揭說明，尚無不
      合。
    (三)異議人雖稱上開租賃權之訂立，係在債權人之前身新竹國
      際商業銀行之存續期間，而渣打銀行乃在96年7 月2 日併
      購新竹國際商業銀行，產生債權債務之移轉，惟此項移轉
      未通知債務人，依據民法第297 條之規定，此項債權移轉
      對債務人不生效力云云，惟查，本件異議人乃系爭建物之
      承租人東洋建設企業有限公司，而非本件執行債權之債務
      人陳猷然、陳靜宥，其自不得依民法第297 號規定，主張
      債權讓與未通知債務人而對債務人不生效力，且依據債權
      人渣打銀行提出之公司變更登記表，債權人新竹國際商業
      銀行股份有限公司係更名為渣打國際商業銀行股份有限公
      司，其名稱變更前後法人格同一，不生債權債務移轉之效
      果，自無債權移轉通知之問題，此外，本件執行債權之債
      務人陳猷然、陳靜宥亦未在上開強制執行程序，以此為由
      聲明異議或提起債務人異議之訴，是本院上開強制執行程
      序，自無違法。
四、從而，本院上開除去租賃權之執行處分，經核並無不當之處
    ，異議人聲明異議，並經本院司法事務官裁定駁回異議，核
    無不合，異議人再就上開裁定聲明異議，指摘原裁定不當，
    聲明廢棄，為無理由，應予駁回。爰裁定如主文。
中    華    民    國    98    年    2     月    27    日
                  民事庭  法  官  陳心婷
正本係照原本作成。
如不服本裁定，應於送達後10日內向本院提出抗告狀，並應繳納
抗告費新台幣1,000元。
中    華    民    國    98    年    2     月    27    日
                          書記官  林君燕


司法院資訊處製作；財團法人民間司法改革基金會備份。
